最高法院刑事判決　　　　　　　　　　　　　　　八十八年度台上字第七一九六號
　　上　訴　人　丙○○　男
　　　　　　　　丁○○　男
　　　　　　　　乙○○　男
　　　　　　　　甲○○　男
　　右　一　人
　　選任辯護人　姜明遠律師
右上訴人等因違反槍砲彈藥刀械管制條例案件，不服台灣高等法院中華民國八十六年
十月二十二日第二審更審判決（八十六年度上更(一)字第七五三號，起訴案號：台灣桃
園地方法院檢察署八十四年度偵字第一一○號），提起上訴，本院判決如左：
    主  文
原判決撤銷，發回台灣高等法院。
    理  由
本件原判決認定上訴人丙○○、丁○○於民國八十三年十二月七日晚上十時三十分許
，與王世傑、鍾志豪（以上二人均已判處罪刑確定）及綽號「東京」者（日語發音）
之不詳姓名成年人等五人同至桃園市○○○路九號一樓福星ＫＴＶ內唱歌飲酒，為王
世傑慶生，至翌日即八十三年十二月八日凌晨二時三十分許，丙○○因細故與「東京
」者發生爭吵，繼而用手打破福星ＫＴＶ中庭魚池旁之大玻璃，事經該店經理莊宜峰
及服務生見狀，即以木棍打傷其下巴。丙○○被毆後，心有未甘，乃將上情告知友人
即陳姓不詳姓名之成年人（綽號眼鏡陳），並於同日二十時許，在桃園市○○路九二
六號丙○○住處，另邀集王世傑、丁○○、鍾志豪、吳國龍（經判刑確定）、上訴人
甲○○、乙○○、綽號「阿源」、「東京」及「阿德」等不詳姓名年籍之成年人者共
約二十餘人，基於犯意聯絡，共同意圖供自己犯罪之用，未經許可無故持有手槍思圖
報復，一行人先轉往桃園市後車站鴻賓餐廳吃飯，餐畢後約二十二時許，即由「陳姓
」者攜帶比利時白朗寧武器公司製口徑九釐米半自動手槍壹枝（槍號二四五ＮＷ五八
三七九，無彈匣），內裝有九釐米制式子彈七發，分批搭乘計程車前往福星ＫＴＶ。
抵達後，由乙○○、吳國龍、「阿源」及二名不詳姓名者先行進入福星ＫＴＶ酒店刺
探消息，得知店方未作準備，再由甲○○廣播「阿龍」、「阿源」二人，由「阿龍」
出包廂與甲○○聯絡，甲○○在櫃台附近停留警戒，王世傑留在中山東路與朝陽街口
接應，「陳姓」之人則率領丙○○、丁○○、鍾志豪、綽號「東京」及「阿德」者等
十餘人，進入福星ＫＴＶ找莊宜峰談判，雙方一言不合，「陳姓」之人即率先持大哥
大行動電話毆打莊宜峰，丙○○、丁○○、鍾志豪、「東京」等人亦隨即蜂湧而上共
同毆打莊宜峰成傷（傷害部分未據告訴），未幾雙方均散去，不久，「陳姓」之人即
自福星ＫＴＶ櫃台外，掏出上開白朗寧手槍，朝無人之櫃台內天花板、牆壁裝潢等處
開槍射擊七發子彈，以資威嚇，令店內人員心生畏懼，致生危害於莊宜峰及店內人員
生命、身體之安全，事後丁○○在福星ＫＴＶ之櫃台內靠門口前，撿拾彈頭後與其餘
之人相偕逃逸。嗣於八十三年十二月九日，王世傑為警查獲，警方並在福星ＫＴＶ內
扣得殘餘之彈殼七顆、射擊後之彈頭三顆，丙○○、丁○○、鍾志豪三人則於同日向
桃園縣警察局桃園分局投案，並於同日下午八時三十分許，帶同警方於桃園市○○路
九二六號厚生代書事務所後面空地上廢棄之床櫃內起獲作案之前述白朗寧手槍一枝扣
案等情。因而撤銷第一審關於丙○○、丁○○、乙○○、甲○○部分之判決，改判依
想像競合犯及牽連犯關係，從一重論處上訴人丙○○、丁○○、乙○○、甲○○（累
犯）共同未經許可，無故持有手槍罪刑，固非無見。
惟查：(一)、上訴期間為十日，自送達判決後起算，刑事訴訟法第三百四十九條前段定
有明文。本件第一審法院於八十四年六月十四日以八十四年度訴字第六五八號刑事判
決諭知上訴人即被告乙○○、甲○○均無罪，於同年八月三日送達檢察官收受，有送
達證書附卷可按（見一審卷第八十三頁）。其上訴期間，截至同年月十三日即已屆滿
，因其期間之末日為星期日，算至同年月十四日亦已屆滿，檢察官不服第一審判決，
竟延至同年月十六日始行提起上訴（見原審八十四年度上訴字第六八○八號卷第十九
、二十頁），顯已逾期，其此部分上訴難謂合法，原審逕為實體上之審判，自屬違背
法令。(二)、證據雖已調查，而其內容尚未明瞭者，即與未經調查無異，如遽行判決，
仍屬應於審判期日調查之證據，而未予調查。原判決憑以認定上訴人等犯罪之證據，
其中引據已判處罪刑確定之被告王世傑於偵查中三度提出自白書陳述明白云云。然稽
之原判決所引據之該自白書（見八十三年度偵字第一四六三○號偵查卷第六十二、六
十三、八十七、八十八、九十一、九十二頁），王世傑所陳述者，無非指其於押期
間之指證而逮捕乙○○，並聯絡丙○○，且提供丙○○、丁○○、鍾志豪、吳國龍等
之住居所予警方人員，另指證綽號「東京」之男子。而主要在否認其本人參與本件犯
罪，請求准予具保停止押，以照顧其雙親及幼子等情。就原判決認定上訴人等犯罪
之上開事實，殊少及。況上訴人乙○○已於原審聲請傳喚王世傑查明對質，原審並
未根究明白，僅於理由內說明證人王世傑經傳拘未到庭，……因事證已明，並無必要
，遽論上訴人等罪刑，殊難謂無應於審判期日調查之證據，而未予調查之違法。以上
或為上訴人等上訴意旨所指摘，或為本院得依職權調查之事項，應認原判決仍有撤銷
發回更審之原因。
據上論結，應依刑事訴訟法第三百九十七條、第四百零一條，判決如主文。
中      華      民      國    八十八    年     十二     月     十六     日
                              最高法院刑事第三庭
                                  審判長法官  陳  錫  奎
                                        法官  洪  清  江
                                        法官  吳  昆  仁
                                        法官  李  伯  道
                                        法官  花  滿  堂
      右正本證明與原本無異
                                              書  記  官
中      華      民      國    八十八    年     十二     月    二十一    日
                                                                       Ｑ
